【裁判字號】    99,訴,2253
【裁判日期】    990914
【裁判案由】    違反藥事法等
【裁判全文】
臺灣臺中地方法院刑事判決              99年度訴字第2253號
公  訴  人  臺灣臺中地方法院檢察署檢察官
被      告  甲○○
上列被告因違反藥事法案件，經檢察官提起公訴（99年度偵字第
9466號），被告於本院準備程序中就被訴犯罪事實為有罪之陳述
，經本院合議庭裁定由受命法官獨任適用簡式審判程序，判決如
下：
    主    文
甲○○明知為偽藥而轉讓，處有期徒刑拾月。緩刑參年，緩刑期
間付保護管束，並應向指定之公益團體、地方自治團體或社區提
供貳佰肆拾小時之義務勞務。扣案之愷他命毒品研磨盤及研磨卡
均沒收。
    犯罪事實及理由
一、犯罪事實：甲○○明知愷他命（Ketamine，又稱K他命)為第
    三級毒品，並係行政院衛生署所公告之第三級管制藥品（未
    經核准擅自輸入或製造者，應認屬藥事法第22條第2款之禁
    藥或同法第20條第1款之偽藥）。詎甲○○竟先、後於民國
    98年12月底之某日晚上9時許及99年1月4日晚上10時許，分
    別在臺中市○○區○○路2段175號甲○○住所附近之車牌號
    碼8483－WL 號自用小客車上及臺中市西屯區福上巷龍欣3弄
    37號張武雄住所之房間內，無償提供轉讓愷他命予張武雄點
    煙施用。嗣由彰化縣警察局和美分局及行政院海岸巡防署中
    部地區巡防局彰化機動查緝隊等人員於99年4月16日，持搜
    索票前往甲○○位在上揭臺中市○區○○路2段175號3樓之1
    之住所搜索時，另扣得同時含有第二級毒品亞甲基雙氧甲基
    安非他命（MDMA）及甲基安非他命淨重0.116公克之毒品碎
    錠、第三級毒品氟硝西泮1顆淨重0.1985公克、K他命毒品研
    磨盤及研磨卡等物品（甲○○涉嫌施用第二級毒品部分，另
    由台灣台中地方法院檢察署檢察官以99年度毒偵字第2082號
    案聲請簡易判決處刑，現由本院審理中）。
二、案經台灣台中地方法院檢察署檢察官指揮彰化縣警察局和美
    分局及行政院海岸巡防署中部地區巡防局彰化機動查緝隊移
    送臺灣臺中地方法院檢察署檢察官偵查起訴。
    理    由
壹、程序方面：
    按本件被告甲○○所犯係死刑、無期徒刑、最輕本刑為3年
    以上有期徒刑以外之罪，其於準備程序就前揭被訴事實為有
    罪之陳述，經受命法官告知簡式審判程序之旨，並聽取其與
    公訴人之意見後，本院認無不得或不宜改依簡式審判程序進
    行之處，爰依刑事訴訟法第273條之1第1項、第284條之1，
    裁定本件由受命法官獨任進行簡式審判程序，合先敘明。
貳、實體方面：
一、上開犯罪事實，業據被告於偵查中及本院審理時坦承不諱，
    核與證人張武雄所為證述相符，復有被告甲○○之00000000
    00號行動電話及張武雄之0000000000號行動電話之通訊監察
    作業譯文表、照片、行政院衛生署草屯療養院草療鑑字第09
    90500006號毒品鑑定書影本等在卷可佐。復有扣案之第二級
    毒品亞甲基雙氧甲基安非他命（MDMA）、甲基安非他命淨重
    0.116公克、第三級毒品氟硝西泮1顆淨重0.1985公克、K他
    命毒品研磨盤及研磨卡等物品可資佐證。本案經互核被告甲
    ○○及張武雄之陳述內容相符，又依照卷附甲○○與張武雄
    之電話通聯內容顯示，渠等彼此確有電話聯繫之情事。再者
    張武雄之尿液檢驗報告亦確實呈第三級毒品愷他命之陽性反
    應，是本案事證明確，被告上開犯行洵堪認定。
二、論罪科刑
（一）按愷他命（Ketamine）成分應屬藥品管理，同時亦列屬管
      制藥品管理條例第3條所稱之第3級管制藥品，亦係毒品危
      害防制條例第2條所規範之第三級毒品；但尚未列屬藥事
      法第22條第1項第1款所稱經行政院衛生署明令公告禁止製
      造、調劑、輸入、輸出、販賣或陳列之毒害藥品之禁藥，
      可參行政院衛生署98年2月2日衛署藥字第0980001757號函
      。但藥品之製造或輸入或調劑，應依相關法令規定辦理，
      而目前實務上經行政院衛生署核准登記之愷他命製劑，僅
      單方注射1種，且本案被告所轉讓給證人張武雄之愷他命
      需研磨後使用（見本院99年8月26日筆錄第3頁），顯非注
      射製劑，自非合法製造。而查國內曾查獲多起違法製造愷
      他命之案例，有臺灣高等法院97年度上訴字第4893號判決
      書及97年度上訴字第5472號判決書、臺灣高等法院高雄分
      院96年度上訴字第2448號判決書、96年度上更(一)字第17
      0號判決書、97年度上訴字第14號判決書、97年度上訴字
      第83號判決書、97年度上訴字第2025號判決書、97年度上
      訴字第852號判決書、97年度上訴字第1701號判決書及97
      年度上訴字第1711號判決可參，而本件被告轉讓之愷他命
      亦無其他積極證據足認係國外輸入，是被告轉讓與張武雄
      之愷他命應為國內違法製造之偽藥，堪予認定。次按毒品
      之範圍尚包括影響精神物質與其製品，而藥事之管理，亦
      非僅止於藥品之管理，又毒品未必係經公告之禁藥，禁藥
      亦未必為毒品，毒品危害防制條例與藥事法二者，並無必
      然之特別法與普通法關係，故除有轉讓之第二級毒品達毒
      品危害防制條例第8條第6項之一定數量，經依法加重後之
      法定刑較藥事法第83條第1項之法定刑為重之情形外，因
      藥事法第83條第1項為後法，且為重法（查毒品危害防制
      條例第8條第3項之轉讓第三級毒品罪及藥事法第83條第1
      項之轉讓禁藥、偽藥罪，同有處罰之規定，而依92年7月9
      日總統令修正公布，自93年1月9日施行之毒品危害防制條
      例第8條第6項規定，轉讓毒品達一定數量者，加重其刑至
      二分之一，其標準由行政院定之。若未達加重刑之標準，
      該條第3項之轉讓第三級毒品罪之法定最重本刑為有期徒
      刑3年，93年4月21日修正公布，同年月23日施行之藥事法
      第83條第1項之轉讓偽藥罪，其法定最重本刑為有期徒刑7
      年，兩者相較，後者為後法且為較重罪），應優先適用藥
      事法處罰（臺灣高等法院暨所屬法院94年法律座談會刑事
      類提案第8號結論，最高法院96年度臺上字第3582號判決
      意旨參照）。本件被告無償轉讓愷他命予證人張武雄使用
      ，無證據足以證明被告轉讓之毒品數量已逾公告標準，是
      無法定加重事由，依法條競合，以重法優於輕法之適用法
      則，應適用較重之後法論以藥事法第83條第1項之轉讓偽
      藥罪。
（二）被告因轉讓愷他命而持有毒品愷他命之低度行為，應為其
      轉讓之高度行為所吸收，不另論罪。
（三）爰審酌愷他命為第三級毒品，影響施用者之身心健康甚鉅
      ，被告竟將之轉讓他人，使該毒品危害之範圍更加擴大，
      其行為實屬不該，惟被告犯後坦承犯行，態度尚可，轉讓
      毒品之數量亦非甚鉅等一切情狀，量處如主文所示之刑，
      以資懲儆。
（四）又被告前未曾因故意犯罪受有期徒刑以上刑之宣告，有臺
      灣高等法院被告前案紀錄表在卷可考，其因一時失慮誤蹈
      刑典，犯後已坦承犯行，甚有悔意，諒其經此次偵審科刑
      後當知警惕，應無再犯之虞，本院認所宣告之刑，以暫不
      執行為適當，依刑法第74條第1項第1款規定，併予宣告緩
      刑3年，以啟自新。惟為使被告於緩刑期間內，仍深知戒
      惕，避免緩刑之宣告遭撤銷，且導正其行為與有關法治之
      正確觀念，爰併依同條第2項第5款之規定宣告其於緩刑期
      間內應向指定之公益團體、地方自治團體或社區，提供
      240小時之義務勞務，並依刑法第93條第1項第2款之規定
      ，應於緩刑期間付保護管束，期能使被告於義務勞務過程
      及保護管束期間，確切明瞭其行為之不當與危險性，並培
      養正確法治觀念。至於被告究應向何公益團體、地方自治
      團體或社區提供義務勞務，屬執行之問題，應由執行檢察
      官斟酌全案情節及各公益團體、地方自治團體或社區之需
      求，妥為指定。
（六）扣案之K他命毒品研磨盤及研磨卡均屬被告所有，爰依刑
      法第38條第1項第2款規定宣告沒收；又檢察官於起訴書內
      請求對於被告甲○○所持有之同時含有第二級毒品亞甲基
      雙氧甲基安非他命（MDMA）及甲基安非他命淨重0.116公
      克之毒品碎錠予以沒收銷燬，惟前揭毒品與本件被告被訴
      轉讓第三級毒品愷他命之犯罪事實並無關連性，故不併為
      沒收銷燬之諭知，附此敘明。
據上論斷，應依刑事訴訟法第273條之1第1項、第299條第1項前
段，藥事法第83條第1項，刑法第11條前段、第38條第1項第2款
、第74條第1項第1款、第2項第5款、第93條第1項第2款，判決如
主文。
本案經檢察官乙○○到庭執行職務。
中    華    民    國    99    年    9    月    14     日
                      刑事第六庭  法  官 郭德進
以上正本證明與原本無異。
如不服本判決應於收受判決後10日內向本院提出上訴書狀，並應
敘述具體理由；其未敘述上訴理由者，應於上訴期間屆滿後20日
內向本院補提理由書（均須按他造當事人之人數附繕本）「切勿
逕送上級法院」。
                                  書記官 陳惠玲
中    華    民    國    99    年    9    月    14     日
附錄論罪科刑法條：
藥事法第83條
明知為偽藥或禁藥，而販賣、供應、調劑、運送、寄藏、牙保、
轉讓或意圖販賣而陳列者，處7年以下有期徒刑，得併科新臺幣5
百萬元以下罰金。
犯前項之罪，因而致人於死者，處7年以上有期徒刑，致重傷者
，處3年以上12年以下有期徒刑。
因過失犯第1項之罪者，處2年以下有期徒刑、拘役或科新臺幣30
萬元以下罰金。
第 1 項之未遂犯罰之。

司法院資訊處製作；財團法人民間司法改革基金會備份。
